【裁判字號】    98,訴,552
【裁判日期】    980710
【裁判案由】    槍砲彈藥刀械管制
【裁判全文】
臺灣板橋地方法院刑事判決               98年度訴字第552號
公  訴  人  臺灣板橋地方法院檢察署檢察官
被      告  乙○○
指定辯護人  本院公設辯護人湯明純
被      告  甲○○
選任辯護人  舒建中律師
上列被告等因違反槍砲彈藥刀械管制條例案件，經檢察官提起公
訴（97年度偵字第33226號），本院判決如下：
    主  文
乙○○未經許可，寄藏制式手槍，累犯，處有期徒刑伍年肆月，
併科罰金新臺幣拾萬元，罰金如易服勞役，以新臺幣壹仟元折算
壹日。扣案如附表編號一至四所示之槍、彈均沒收。
甲○○未經許可，寄藏可發射子彈具有殺傷力之手槍，處有期徒
刑壹年捌月，併科罰金新臺幣拾萬元，罰金如易服勞役，以新臺
幣壹仟元折算壹日。緩刑肆年，緩刑期間付保護管束，並應於緩
刑期間接受小時之法治教育課程，及應向檢察官指定之公益團
體、地方自治團體或社區提供貳佰小時之義務勞務。扣案如附表
編號一、三所示之槍、彈均沒收。
    事  實
一、乙○○前因傷害案件，經本院以96年度簡字第6082號判決處
    有期徒刑6 月確定，嗣因減刑為有期徒刑3 月，於民國97年
    2 月5 日易科罰金執行完畢（再犯本罪構成累犯）。詎其仍
    不知悛悔，明知制式手槍、具有殺傷力之子彈，均為槍砲彈
    藥刀械管制條例所列管之槍枝及子彈，未經許可，不得擅自
    寄藏，竟於94、95年間某日，在臺北縣中和市某處，自友人
    蔡俊明（真實年籍不詳）處收受如附表編號一至編號四所示
    之制式手槍及子彈，以作為蔡俊明向其借款新台幣（下同）
    25萬元之抵押物後，即基於寄藏具有殺傷力槍、彈之犯意，
    將如附表所示槍枝、子彈藏放於其位於臺北縣中和市○○路
    ○ 段2 巷3 弄3 號5 樓之住處房間內。嗣於97年11月11日凌
    晨2 時許，乙○○邀甲○○至其前揭住處，並自其房間衣櫃
    上取出藏放於鞋盒內如附表編號一所示之制式手槍（含彈匣
    一個，彈匣內裝有如附表編號三所示之子彈）欲向甲○○炫
    耀，惟甲○○見狀即加以推卻，兩人拉扯間不慎將上開手槍
    掉落於地，因而走火擊發射中乙○○之左腿，致乙○○受有
    左股骨粉碎性骨折、左股動靜脈破裂及右手掌開放性骨折等
    傷害（甲○○所涉過失傷害部分未具告訴），甲○○隨即撥
    打119 求救。乙○○因恐前開槍彈為警查獲，遂請求甲○○
    將系爭槍枝攜走藏匿，甲○○於情急之下，雖對於前揭如附
    表編號一所示之手槍為制式手槍一節並無認識，惟已明知該
    手槍可以發射金屬子彈致人受傷，具有殺傷力，未經許可，
    不得非法擅自寄藏，竟為協助友人乙○○隱匿前開槍技，仍
    基於寄藏具有殺傷力之手槍及子彈之犯意，將上開槍、彈自
    乙○○房間攜走；乙○○始再撥打其母之行動電話通知家人
    至其房間協助處理其傷勢。嗣於97年11月11日凌晨3 時許，
    警據報前往乙○○前揭住處房間內，查獲如附表編號二、四
    所示之制式及非制式子彈共32顆。嗣後甲○○於同日凌晨某
    時許，因不欲再為乙○○寄藏前揭槍彈，乃將槍彈套上白色
    襪子，放入裝烈酒用之絨布袋內，再包上塑膠袋，趁無人之
    際將包裝好之槍彈放回乙○○前揭住處樓下之信箱內，並撥
    打行動電話將此事告知乙○○之父丙○○，經丙○○至信箱
    查看確有一包不明物體，乃取回家中並通知警方於同日上午
    7 時30分許到場檢視無誤後當場扣押，始循線悉上情。
二、案經臺北縣政府警察局中和分局報請臺灣板橋地方法院檢察
    署檢察官偵查起訴。
    理  由
壹、證據能力部分：
一、按被告以外之人於審判外之言詞或書面陳述，除法律有規定
    外，不得作為證據，刑事訴訟法第159 條第1 項雖定有明文
    ；惟按被告以外之人於審判外之陳述，雖不符前4 條之規定
    ，而經當事人於審判程序同意作為證據，法院審酌該言詞陳
    述或書面陳述作成時之情況，認為適當者，亦得為證據。當
    事人、代理人或辯護人於法院調查證據時，知有第159 條第
    1 項不得為證據之情形，而未於言詞辯論終結前聲明異議者
    ，視為有前項之同意，刑事訴訟法第159 條之5 亦有明定。
    經查，本件證人即被告甲○○於警詢所為之陳述（見前揭偵
    卷第10－12頁）、卷附之國立臺灣大學附設醫學院97年11月
    15日、98年4 月11日診斷證明書各1 紙（見97年度偵字第33
    226 號卷第9 頁、本院卷第70頁）、扣押物品目錄表3 紙（
    見前揭偵卷第21、25、30頁）、扣押物品清單3 紙（見本院
    卷第51、52、54頁）、臺北縣政府警察局槍枝初步檢視報告
    表1 份（見前揭偵卷第32－34頁）、門號0000000000號、00
    00000000號行動電話通聯調閱查詢單及雙向通聯紀錄各1 份
    （見前揭偵卷第37－58頁）、現場圖1 紙、系爭槍枝、子彈
    照片共8 張（見前揭偵卷第59－64頁、第70頁）、現場監視
    器畫面翻拍照片共26張（見前揭偵卷第71－83頁）等件，經
    本院於審判期日調查證據時提示被告並告以要旨後，公訴人
    、被告及其辯護人均未於言詞辯論終結前就證據能力方面表
    示爭執，且本院審酌前揭非供述證據之作成或取得，復無基
    於不正方法或顯不可信之情形，揆諸前揭規定，應均有證據
    能力。
二、次按法院或檢察官得囑託醫院、學校或其他相當之機關、團
    體為鑑定，或審查他人之鑑定，並準用刑事訴訟法第203 條
    至第206 條之1 之規定；鑑定之經過及其結果，應命鑑定人
    以言詞或書面報告，刑事訴訟法第208 條第1 項前段、第20
    6 條第1 項分別定有明文。是法院或檢察官囑託相當之機關
    為鑑定，並經鑑定人以書面報告其鑑定之結果者，即屬同法
    第159 條第1 項所謂「法律有規定者」，不受該條項規定「
    不得作為證據」之限制。另同法第208 條第1 項前段對於法
    院或檢察官囑託相當之機關為鑑定之情形，僅規定：「準用
    第203 條至第206 條之1 之規定」，至於同法第202 條有關
    「鑑定人應於鑑定前具結」之規定，則不在準用之列。故於
    法院或檢察官囑託相當之機關為鑑定，而該受囑託機關以書
    面報告鑑定結果之情形，即非屬依法應具結者。查內政部警
    政署刑事警察局業經臺灣高等法院檢察署檢察長概括囑託為
    有關「槍彈有無殺傷力之鑑定」之鑑定機關【臺灣高等法院
    檢察署92年9 月9 日檢文允字第0921001203號函附之臺灣高
    等法院檢察署檢察長概括選任鑑定人或囑託鑑定機關（團體
    ）名冊參照】。其就本案扣案槍枝、子彈有無殺傷力之鑑定
    結果所為之書面報告，即內政部警政署刑事警察局97年11月
    31日出具之刑鑑字第0970182801號槍彈鑑定書一份（見前揭
    偵卷第109 －111 頁），揆諸上開說明，即不受刑事訴訟法
    第158 條之3 及同法第159 條第1 項之限制，自得為證據。
三、再按被告以外之人（包括證人、鑑定人、告訴人、被害人及
    共同被告等）於檢察事務官、司法警察官或司法警察調查中
    所為之陳述，與審判中不符時，其先前之陳述具有較可信之
    特別情況，且為證明犯罪事實存否所必要者，得為證據，刑
    事訴訟法第159 條之2 定有明文。經查本件證人即同案被告
    乙○○於警詢所為之陳述（見前揭偵卷第6 －8 頁），與審
    判中之陳述有部分不符，惟其於警詢中之陳述未受被告乙○○在場之影響，亦無不法取證之情形，自堪認其先前於警詢
    中之陳述有較為可信之特別情狀，且為證明被告甲○○犯罪
    事實存否所必要，應認有證據能力。
四、末按被告以外之人於偵查中向檢察官所為陳述，除顯有不可
    信之情況者外，得為證據，刑事訴訟法第159 條之1 第2 項
    定有明文。偵查中對被告以外之人（包括證人、鑑定人、告
    訴人、被害人及共同被告等）所為之偵查筆錄，或被告以外
    之人向檢察官所提之書面陳述，性質上均屬傳聞證據。惟現
    階段刑事訴訟法規定檢察官代表國家偵查犯罪、實施公訴，
    依法其有訊問被告、證人及鑑定人之權，證人、鑑定人且須
    具結，而實務運作時，檢察官偵查中向被告以外之人所取得
    之陳述，原則上均能遵守法律規定，不致違法取供，其可信
    度極高。經查，本件證人即同案被告乙○○、證人丙○○於
    偵查中之陳述，業經依法具結部分，查無有何不當訊問或非
    法取供之情形，客觀上並無顯不可信之情況，故前揭證人等
    於偵查中所為之證言自具有證據能力。
貳、實體部分
一、被告乙○○部分：
    訊據被告乙○○對於上揭寄藏槍枝、子彈，並於案發當日欲
    向被告甲○○展示系爭槍枝時，因槍枝掉落於地因而走火受
    傷等事實均坦承不諱，核與證人即共同被告甲○○於警詢、
    偵查中所證述之情節相符，此外並有卷附之國立臺灣大學附
    設醫學院97年11月15日、98年4 月11日診斷證明書各一紙（
    見前揭偵卷第9 頁、本院卷第70頁）、扣押物品目錄表三紙
    （見前揭偵卷第21、25、30頁）、扣押物品清單三紙（見本
    院卷第51、52、54頁）及如附表編號一至編號四所示之改造
    手槍1 支、制式子彈29顆、非制式子彈5 顆扣案可資佐證。
    又前開扣案之手槍（含彈匣一個，槍枝管制編號：00000000
    00號）經送鑑定結果，認係口徑9mm 制式半自動手槍，為以
    色列IMI 廠JERICHO 941FBL型，其上具槍號之金屬片遭磨除
    ，槍管內具陸條右旋來復線，擊發功能正常，可供擊發同口
    徑制式子彈使用，認具殺傷力；又扣案之口徑0.380 吋子彈
    27顆、口徑9mm 制式子彈2 顆、由金屬彈殼組合直徑8.9 ±
    0.5mm 金屬彈頭而成之非制式子彈5 顆，經採樣試射結果，
    亦均具殺傷力等情，有內政部警政署刑事警察局97年11月31
    日出具之刑鑑字第0970182801號槍彈鑑定書，及臺北市政府
    警察局槍枝初步檢視報告表各1 份附卷可稽（見前揭偵卷第
    32、33頁、第109 －111 頁）。綜上調查，自堪認被告乙○○前揭自白應與事實相符，本件事證明確，被告乙○○寄藏
    制式手槍及子彈之犯行均堪以認定。
二、被告甲○○部分：
    (一)訊據被告甲○○就其本人於97年11月11日凌晨2 時許與被
      告乙○○一同至被告乙○○前揭住所房間內，被告乙○○
      取出前揭槍枝欲向其展示，因其推拒造成手槍掉落於地因
      而不慎走火射中致被告乙○○，其撥打119 求救後，被告
      乙○○請求其將前揭槍彈攜離現場，伊將系爭槍枝攜離被
      告乙○○之房間；嗣後其係將前揭槍彈放置於被告乙○○
      住處樓下之信箱中，並將此事通知被告乙○○之父親丙○○等情，均坦白承認。核與證人即同案被告乙○○於本院
      審理中證稱：97年11月11日凌晨，我請被告甲○○來我家
      聊天並想拿手槍出來炫耀，被告甲○○表示拒絕，但在推
      拉之際掉到地上，因槍枝走火導致我受傷，我就請被告甲○○幫我叫救護車後，將系爭槍枝拿起來先走等語（見本
      院卷第62－65頁）；證人即被告乙○○之父丙○○於本院
      審理中證稱：案發後當日凌晨我有接到電話跟我說有槍放
      在我家樓下信箱裡，約上午7 時許，我在住處樓下信箱中
      發現系爭槍枝，就通知警方到場，交給到場的警方，並前
      往中和分局刑事組簽搜索扣押筆錄等語（見本院卷第58－
      61頁）；證人即臺北縣政府警察局中和分局員警戊○○於
      本院審理中證稱：當時是證人丙○○聯絡我的小隊長有槍
      在他那家，我們過去被告乙○○的住處後，證人丙○○就
      將槍枝交給我們當場扣押，並乘坐我們的車前往中和分局
      製作搜索扣押筆錄等語（見本院卷第67頁背面）均相符合
      ，首堪屬實在。
    (二)被告甲○○雖辯稱：案發當天被告乙○○因槍枝走火而受
      傷，我替被告乙○○撥打119 後，被告乙○○就要我先把
      系爭槍枝拿到樓下的信箱放著，再通知他父親丙○○，我
      就照被告乙○○所說去做，之後並以手機通知丙○○，我
      沒有為被告乙○○寄藏槍彈的意思云云；辯護意旨則以：
      被告甲○○係受被告乙○○之託將前揭槍彈放置於被告乙○○前揭居所樓下信箱內，故槍枝之支配權仍屬於被告乙○○，且被告甲○○事後以電話通知證人丙○○槍枝放置
      之處所，故被告甲○○非但不具寄藏之犯意，亦無寄藏之
      行為云云。惟查：
      1.按所謂持有、寄藏，係將物置於自己實力支配之下，而
        法律上處罰無故持有、寄藏槍械之犯罪主體，不以所有
        人為限，一經無故持有、寄藏，不問時間久暫，即構成
        犯罪（最高法院74年台上字第1400號判例、88年度台上
        字第1825號判決參照）。是以本件被告甲○○既坦認其
        曾受被告乙○○之請求將上開槍彈攜離被告乙○○之房
        間，嗣並將該槍彈放置於前址一樓之信箱內，則上開槍
        彈確實曾於短時間內在被告甲○○之實力支配下，是以
        本件應予審究者，應係被告持有前揭槍彈時，其主觀犯
        意究係為被告乙○○寄藏？或僅係受乙○○之託順手將
        上開槍彈置放於乙○○管領之地而已？
      2.查本件被告乙○○於案發後經救護車送往醫院急救，在
        其父丙○○之勸說下，固同意交出系爭槍枝、子彈，惟
        被告乙○○當時並未告知任何人槍彈在何處，亦無一字
        表示系爭槍枝係藏放於其住處樓下之信箱中一節，業據
        證人即警員戊○○於本院審理中證稱：97年11月11日我
        到被告乙○○住處，在場的其他員警由被告乙○○床下
        搜出如附表編號二所示的子彈，但並沒有發現有槍枝。
        我後來就到醫院去找被告乙○○，希望被告乙○○把槍
        交出來，但被告乙○○既未表示是否持有任何槍枝，也
        沒有提到槍枝放置在何處。後來我就請被告的父母丙○○、丁○○與被告乙○○溝通等語甚明（見本院卷第65
        －68頁）；亦核與證人即被告乙○○之父丙○○於本院
        審理中證稱：案發當日凌晨3 點32分許搜索結束後，大
        約再過半小時，我就到達醫院，那時候被告乙○○還沒
        有開始動手術，警察要我勸被告乙○○把槍交出來，我
        有勸，被告乙○○有同意說會把槍交給我，但沒有說槍
        放在那裡，也沒有跟我說要如何交出來等語相符（見本
        院卷第58－60頁），自堪認屬實在。是本件同案被告乙○○於案發後既已向其父丙○○表明願將槍彈交出，以
        配合警方調查之意，若其本人當時確已知悉上開槍彈係
        委由被告甲○○代為放置在其住處樓下的信箱內，自大
        可直接向其父丙○○或警方表明槍枝藏放之地點即可，
        由丙○○或警員直接取出槍枝即可，又何必等待被告甲○○撥打電話給丙○○通知槍技藏放之地點，始由丙○○取回後通知警方到場之理？由此可見，被告甲○○辯
        稱伊將前揭槍彈放在乙○○樓下的信箱中，是依乙○○
        之指示所為云云，並非可信。
      3.復參以同案被告乙○○於偵查中係辯稱：本件案發後我
        叫被告甲○○把上開槍彈帶走，是因為我會害怕，怕被
        查獲，所以就要被告甲○○把槍帶離現場等語以觀（見
        偵查卷第97頁），被告乙○○於案發之初並無自行報繳
        槍彈給警方之意思，是以其將前揭槍彈交付被告甲○○
        帶離現場，係意在避免警方查緝，其當時應有委託被告
        甲○○代為保管槍彈之意思無疑。且於此情形下，亦殊
        難想像被告乙○○會要求被告甲○○將槍彈放在自家樓
        下信箱此種易遭他人發現之處所。而衡諸常情，被告甲○○對上情亦不能諉稱不知。
      4.再者，本件系爭槍枝扣案時，係先以白色之襪子包裹一
        層後，放置於一般用以包裝烈酒之絨布袋中，再以深色
        塑膠袋作為最外層之包裝，此有查獲系爭槍枝、子彈時
        之照片八張在卷可資佐憑（見前揭偵卷第61－64頁）。
        再依證人丙○○於本院審理中證稱：我從我家樓下信箱
        拿出系爭槍枝時，包裝情形就如上開照片所示，我一摸
        就知道是槍，我不敢去動它，我記得絨布袋裡頭是襪子
        包著，外面再包塑膠袋，警察拆的時候我就在現場等語
        （見本院卷第69頁）；及證人即員警戊○○於本院審理
        中證稱：當時我們到丙○○家，看到槍枝是用布包著，
        再放在絨布袋裡，再放在塑膠袋裡面，上開扣案槍枝的
        照片是我們小隊長當場拍的等語（見本院卷第68頁）；
        暨證人即同案被告乙○○於本院審理中證稱：我原先是
        將系爭槍枝放置在鞋盒裡面，藏放在我房間的衣櫃上方
        ，案發當天是把鞋盒從衣櫃上方拿下來，再取出系爭槍
        枝給被告甲○○看，後來槍枝掉落走火，我叫被告甲○○將槍枝帶走，我是直接把裡面有子彈的槍枝交給被告
        甲○○，並沒有包裝，被告甲○○也沒有拿東西將系爭
        槍枝、子彈包起來，而是直接拿了就離開等語（見本院
        卷第62－63頁）交互參照以觀，本件系爭槍枝放置於被
        告乙○○住處樓下信箱時之包裝，應係由被告甲○○於
        離開被告乙○○前開房間後所為，殆無疑義。
      5.第查，本件被告乙○○於受本案槍傷後，被告甲○○先
        在該房間內撥打119 報案，旋即將前揭槍彈攜離現場，
        被告乙○○再撥打電話向家中之母親求助，並經其父丙○○到其房間查看，發現房間內只有受傷之被告乙○○
        一人等情，業據證人即同案被告乙○○於本院審理中證
        述明確如前（見本院卷第62頁），核與證人丙○○於本
        院審理中證稱：97年11月11日被告乙○○的母親叫我起
        床，我走去被告乙○○的房間看，看到他一個人倒在地
        上等語相符（見本院卷第59頁）。而依被告甲○○所使
        用之行動電話門號0000000000之通聯紀錄所示，被告甲○○係於97年11月11日凌晨2 時19分12秒撥打119 ，至
        同日時20分30秒結束；而被告乙○○則係於同日凌晨2
        時22分24秒以其行動電話撥打給其母丁○○求救，亦有
        卷附門號為0000000000號行動電話通聯紀錄一份在卷可
        憑（見本院卷第76－91頁）。是以本件槍枝走火造成被
        告乙○○受傷後，在極短之時間內已然通知被告乙○○
        之家人及119 救護人員到場，自殊難想像被告甲○○於
        如此緊迫之時間內，仍能於此意外之慌亂中，好整以暇
        的將甫走火發射過子彈槍管猶然發燙之手槍裝入襪子中
        ，再套入裝烈酒用絨布袋內，復以塑膠袋包好，而在步
        下樓梯之短短時間內完成上開所有步驟，在離去前放入
        被告乙○○前揭住處樓下之信箱內。況且，前揭承裝系
        爭槍彈之絨布袋，並非被告乙○○家中所有之物一節，
        亦據證人丙○○於本院審理中證稱：槍是放在皇家禮砲
        之類的放酒的絨布袋裡，當時我家中沒有這種東西，我
        小孩也沒有喝這種酒，我家也沒有這種布等語明確（見
        本院卷第60頁反面）。由此可知，本件前揭槍彈應係被
        告乙○○攜離被告乙○○之住處後，另於他處妥善包裝
        後，始放回前開住處一樓之信箱內，殆無疑義。是以辯
        護意旨稱被告甲○○係受被告乙○○之指示將槍彈自房
        間攜至樓下信箱內放置，並未脫離被告乙○○之支配範
        圍云云，顯非可採。
      6.又依據案發當日臺北縣中和市○○路○ 段64巷與64巷12
        弄交叉處路口之全家便利商店店中監視器畫面，及前揭
        64巷12弄口接2 巷3 弄方向馬路旁之監視器畫面所示，
        案發當日凌晨2 時9 分許，被告甲○○與乙○○曾一同
        步入前揭便利商店購買飲料，被告甲○○身穿黑色上衣
        白色短褲，行走在前，雙手明顯並未提任何物品，兩人
        購物後隨即共乘一部機車離去；嗣於同日凌晨2 時26分
        許，被告甲○○左手持塑膠袋一只，自前揭被告乙○○
        住處往中山路2 段64巷口步行而出，此有卷附之現場地
        圖及監視器翻拍畫面照片共26張在卷可查（見偵卷第76
        －83頁），而前揭監視器畫面中身穿白色短褲之人即為
        被告甲○○一節，亦為被告甲○○所不否認；自堪認被
        告甲○○於本件案發之後，確實有攜帶物品自被告乙○○家中離去之事實。至被告甲○○雖辯稱前開手提之塑
        膠袋內係承裝其本人欲送洗之衣物云云，惟本件扣案之
        系爭槍彈體積不大，一同放入該裝衣物之塑膠袋中，亦
        不顯異狀，是以被告甲○○此部分所辯尚不足以據為其
        未攜帶上揭槍彈離開現場之依據。
      7.至證人即同案被告甲○○於本院審理中雖另證稱伊有請
        被告甲○○將手槍放在樓下的信箱，伊係請父親丙○○
        打電話給被告甲○○，問被告甲○○槍枝是否放在信箱
        ，因為當時伊有叫被告甲○○把槍放在信箱裡云云。非
        但與其本人先前於警詢、偵訊中所供不符，亦與前揭客
        觀事證相悖，自屬臨訟迴護被告甲○○之詞，不足採信
        。
    (三)綜上所述，本件被告乙○○於案發後至醫院急救時，雖已
      表明願交出槍彈之意，卻不知系爭槍枝藏放於何處；而系
      爭槍彈係經完善之包裝後，始出現在被告乙○○住處樓下
      之信箱，又該包裝方式不可能係槍枝走火後自樓上走下樓
      之短時間內所能完成。從而，自已足認被告甲○○於案發
      當時，主觀上確有為被告乙○○寄藏系爭槍彈之故意，客
      觀上亦有將槍枝攜離現場暫為藏放之行為。縱被告甲○○
      於短時間內即已反悔不再為被告乙○○寄藏前揭槍彈，而
      將之妥善包裝後放回被告乙○○住處樓下之信箱，並通知
      被告乙○○之父丙○○拿取，惟其寄藏槍彈之犯行一經收
      受寄藏，犯罪即已成立，不以寄藏時間之久暫而有不同。
      從而，本件被告甲○○寄藏系爭槍枝、子彈之犯行事證明
      確，堪予認定。
三、核被告乙○○所為，係犯槍砲彈藥刀械管制條例第7 條第4
    項之未經許可寄藏制式手槍罪及同條例第12條第4 項之未經
    許可寄藏子彈罪。至被告甲○○客觀上雖係寄藏制式手槍，
    惟當時被告乙○○將前揭制式手槍交其觀看時，被告甲○○
    係表示拒絕之意，而槍技走火事發突然，自難期被告甲○○
    於此情形下，仍有辨識前揭手槍是否係屬制式手槍之可能，
    是以本件於別無其他積極證據佐證之情形下，依所知輕於所
    犯，從其所知之法理，應認被告甲○○所為係犯槍砲彈藥刀
    械管制條例第8 條第4 項之未經許可寄藏其他可發射子彈具
    有殺傷力之手槍罪及同條例第12條第4 項之未經許可寄藏子
    彈罪；公訴意旨認被告甲○○所為係犯同條例第7 條第4 項
    之罪，容有未洽，惟其基本事實同一，本院自應變更其起訴
    法條併予審理。而槍砲彈藥刀械管制條例將持有與寄藏為分
    別之處罰規定，則單純之持有，固不包括寄藏，但寄藏之受
    人委託代為保管，其保管之本身所為之持有，既係寄藏之當
    然結果，法律上自宜僅就寄藏行為包括之評價，不應另就持
    有予以論罪（最高法院74年台上字第3400號判例參照）。又
    被告乙○○、甲○○分別以一個寄藏手槍、子彈之行為，分
    別同時觸犯上述二罪名，為想像競合犯，應依刑法第55條之
    規定，就被告乙○○部分從一重論以未經許可寄藏制式手槍
    罪；被告甲○○部分從一重論以未經許可寄藏可發射子彈具
    有殺傷力之手槍罪。又被告乙○○前有如犯罪事實欄所載之
    犯罪科刑及執行情形，有臺灣高等法院被告前案紀錄表一份
    附卷可稽，其於受有期徒刑執行完畢後，五年內故意再犯本
    件有期徒刑以上之罪，為累犯，依法加重其刑。另被告甲○○
    本件寄藏槍、彈之犯行，係臨時發生槍枝走火之意外，經身
    受重傷之同案被告乙○○委託，於倉促之情形下，礙於情面
    ，難以拒絕，始勉強代為寄藏，嗣後不久隨即反悔而將槍彈
    交還乙○○之家人，寄藏之時間不過數小時，情節實屬輕微
    ，縱論以槍砲彈藥刀械管制條例第8 條第4 項所定之最輕法
    定本刑有期徒刑三年，仍有情輕法重之嫌，非無堪資憫恕之
    處，爰依刑法第59條之規定減輕其刑。
四、爰審酌被告乙○○素行非佳，竟仍不知悔改，明知未經許可
    寄藏具殺傷力之槍、彈為法所禁止之行為，竟仍向真實年籍
    不詳之成年男子蔡俊明收受如附表編號一至四所示具有殺傷
    力之制式手槍及子彈作為抵押，未經許可予以寄藏，嚴重危
    害社會秩序，然念其犯後坦認犯行，頗有悔意之態度，及尚
    無證據可資證明被告乙○○曾持扣案槍彈為其他不法行為等
    情狀；及被告甲○○僅係於意外狀況下，一時失慮而短暫寄
    藏槍枝，其犯罪之動機、目的、手段尚非甚惡，所生危害亦
    輕等一切情狀，分別量處如主文所示之刑，並就罰金部分均
    諭知易服勞役之折算標準，以資懲儆。末按被告甲○○未曾
    因故意犯罪受有期徒刑以上刑之宣告，此有臺灣高等法院被
    告前案紀錄表一份在卷可稽，其因於意外狀況下，一時失慮
    ，偶罹刑典，歷此偵審程序及罪刑之宣告後，應已知所警惕
    而無再犯之虞，宜予其改過遷善之機會，本院因認前開對其
    所宣告之刑以暫不執行為適當，爰併依刑法第74條第1 項第
    1 款之規定，宣告緩刑四年，以勵自新；惟為確使被告甲○○有正確之法律觀念並提供必要之協助及督促，又為使其能
    以義務勞動方式彌補其犯罪所生損害，使其能從中深切記取
    教訓，及為強化被告甲○○之法治及公共安全觀念，避免其
    再度犯罪，爰併依刑法第74條第2 項第5 款、第6 款之規定
    ，命其應於緩刑期間，接受三小時之法治教育課程，並依執
    行檢察官之命令，向指定之公益團體、地方自治團體或社區
    ，提供二百小時之義務勞務；併依刑法第93條第1 項第2款
    之規定，依法諭知其於緩刑期間付保護管束。
五、至槍砲彈藥刀械管制條例第18條第4 項固規定「犯本條例之
    罪，於偵查或審判中自白，並供述全部槍砲、彈藥、刀械之
    來源及去向，因而查獲或因而防止重大危害治安事件之發生
    者，減輕或免除其刑。」然而該條項關於自白減免其刑之規
    定，必須供出全部槍砲、彈藥、刀械之來源及去向，並因而
    查獲或防止重大危害治安事件之發生，始有其適用，亦即依
    上開規定必須被告將自己原持有之違禁物所取得之來源，與
    所轉手之流向，交代清楚，因而使犯罪調（偵）查人員，得
    以一併查獲相關涉案者；或因而防止他人利用該違禁物而發
    生重大危害治安之事件，始符減免其刑之要件（最高法院96
    年台上字第1962號判決意旨參照）。經查本件被告乙○○、
    甲○○之狀況與前開法定條件均不相符，自不得邀此減刑或
    免刑之寬典，附此說明。
六、扣案如附表編號一至四所示之以色列IMI 廠JERICHO 941FBL
    型半自動手槍（含彈匣一個，槍枝管制編號：0000000000號
    ）1 枝、具殺傷力且未經試射滅失之制式子彈19顆及非制式
    子彈3 顆，係屬違禁物，均應依刑法第38條第1 項第1 款之
    規定宣告沒收。至如附表編號二至四說明所示於鑑驗時已試
    射完畢之子彈，經射後已失其效能，不具殺傷力，亦非屬違
    禁物，且試射完畢之彈頭、彈殼，亦非被告所有供犯罪所用
    之物，爰均不另為沒收之諭知。另扣案由金屬彈殼組合直徑
    8.0 ±0.5 釐米金屬彈頭，已因槍枝走火擊發而失其效能，
    均已失其違禁物之性質，自無併予宣告沒收之必要，附此敘
    明。
據上論斷，應依刑事訴訟法第299 條第1 項前段、第300 條，槍
砲彈藥刀械管制條例第7 條第4 項、第8 條第4 項、第12條第4
項，刑法第11條前段、第55條、第47條第1 項、第42條第3 項前
段、第59條、第38條第1 項第1 款、第74條第1 項第1 款、第2
項第5 款、第6 款、第93條第1 項第2 款，判決如主文。
本案經檢察官陳彥章到庭執行職務。
中    華    民    國    98    年    7     月    10    日
                  刑事第八庭  審判長法  官  崔玲琦
                                    法  官  俞秀美
                                    法  官  許映鈞
上列正本證明與原本無異。
如不服本判決，應於判決送達後10日內敘明上訴理由，向本院提
出上訴狀 (應附繕本) ，上訴於臺灣高等法院。其未敘述上訴理
由者，應於上訴期間屆滿後20日內向本院補提理由書「切勿逕送
上級法院」。
                                    書記官  范煥堂
中    華    民    國    98    年    7     月    13    日
附錄本案論罪科刑法條：
槍砲彈藥刀械管制條例第7條
未經許可，製造、販賣或運輸火砲、肩射武器、機關槍、衝鋒槍
、卡柄槍、自動步槍、普通步槍、馬槍、手槍或各類砲彈、炸彈
、爆裂物者，處死刑、無期徒刑或七年以上有期徒刑；處徒刑者
，併科新臺幣三千萬元以下罰金。
未經許可，轉讓、出租或出借前項所列槍砲、彈藥者，處無期徒
刑或五年以上有期徒刑，併科新臺幣一千萬元以下罰金。
意圖供自己或他人犯罪之用，而犯前二項之罪者，處死刑或無期
徒刑；處徒刑者，併科新臺幣五千萬元以下罰金。
未經許可，持有、寄藏或意圖販賣而陳列第一項所列槍砲、彈藥
者，處五年以上有期徒刑，併科新臺幣一千萬元以下罰金。
意圖供自己或他人犯罪之用，以強盜、搶奪、竊盜或其他非法方
法，持有依法執行公務之人所持有之第一項所列槍砲、彈藥者，
得加重其刑至二分之一。
第一項至第三項之未遂犯罰之。
槍砲彈藥刀械管制條例第8條
未經許可，製造、販賣或運輸鋼筆槍、瓦斯槍、麻醉槍、獵槍、
空氣槍或第4 條第1 項第1 款所定其他可發射金屬或子彈具有殺
傷力之各式槍砲者，處無期徒刑或5 年以上有期徒刑，併科新臺
幣1 千萬元以下罰金。
未經許可，轉讓、出租或出借前項所列槍枝者，處5 年以上有期
徒刑，併科新臺幣1 千萬元以下罰金。
意圖供自己或他人犯罪之用，而犯前二項之罪者，處無期徒刑或
7 年以上有期徒刑，併科新臺幣1 千萬元以下罰金。
未經許可，持有、寄藏或意圖販賣而陳列第1 項所列槍枝者，處
3 年以上10年以下有期徒刑，併科新臺幣700 萬元以下罰金。
第 1 項至第 3 項之未遂犯罰之。
槍砲彈藥刀械管制條例第12條
未經許可，製造、販賣或運輸子彈者，處1 年以上7 年以下有期
徒刑，併科新台幣500 萬元以下罰金。
未經許可，轉讓、出租或出借子彈者，處6 月以上5 年以下有期
徒刑，併科新台幣300 萬元以下罰金。
意圖供自己或他人犯罪之用，而犯前二項之罪者，處3 年以上10
年以下有期徒刑，併科新台幣700 萬元以下罰金。
未經許可，持有、寄藏或意圖販賣而陳列子彈者，處5 年以下有
期徒刑，併科新台幣300 萬元以下罰金。
第 1 項至第 3 項之未遂犯罰之。
附表：
┌─┬───────────┬────────────┐
│編│        品名          │沒收之依據及說明        │
│號│                      │                        │
├─┼───────────┼────────────┤
│  │以色列IMI 廠JERICHO   │為違禁物，應依刑法第38  │
│一│941FBL型半自動手槍（含│條第1 項第1 款規定沒收。│
│  │彈匣一個，槍枝管制編號│                        │
│  │：0000000000號）1 枝  │                        │
├─┼───────────┼────────────┤
│  │口徑0.38吋制式子彈27顆│其中9 顆業已試射滅失，不│
│二│                      │予沒收。                │
│  │                      │另18顆仍為違禁物，應依刑│
│  │                      │法第38條第1 項第1 款規定│
│  │                      │沒收。                  │
├─┼───────────┼────────────┤
│  │口徑9mm 制式子彈2 顆  │其中1 顆業已試射滅失，不│
│三│                      │予沒收。                │
│  │                      │另1 顆仍為違禁物，應依刑│
│  │                      │法第38條第1 項第1 款規定│
│  │                      │沒收。                  │
├─┼───────────┼────────────┤
│  │口徑8.9 ±0.5mm 非制式│其中2 顆業已試射滅失，不│
│四│子彈5 顆              │予沒收。                │
│  │                      │另3 顆仍為違禁物，應依刑│
│  │                      │法第38條第1 項第1 款規定│
│  │                      │沒收。                  │
└─┴───────────┴────────────┘


司法院資訊處製作；財團法人民間司法改革基金會備份。
